【裁判字號】    95,交訴,96
【裁判日期】    950630
【裁判案由】    公共危險等
【裁判全文】
臺灣高雄地方法院刑事判決              95年度交訴字第96號
公  訴  人  臺灣高雄地方法院檢察署檢察官
被      告  丁○○
上列被告因公共危險等案件，經檢察官提起公訴（95年度偵字第
4477號），本院判決如下：
    主  文
丁○○無罪。
    理  由
一、公訴意旨略以：被告丁○○於民國94年11月2 日11時30分許
    ，駕駛車牌號碼YZ-1141號自小貨車（下稱系爭貨車），沿
    高雄市三民區○○○路由西往東方向行駛，行經該路7號前
    ，本應注意汽車行駛時，駕駛人應注意車前狀況及兩車併行
    之間隔，並隨時採取必要之安全措施，而依當時情形，天候
    晴、日間市區○○道路○路面乾燥無障礙，視距良好之情形
    ，又無其他不能注意之情事，竟疏未注意，而未與同向前方
    沿慢車道行駛由告訴人戊○○所騎乘之腳踏車保持安全併行
    之間隔，致系爭貨車右側車身擦撞告訴人之腳踏車左側把手
    ，使告訴人人車倒地，受有左肘、左前臂、左下膝、左外踝
    多處挫擦傷等傷害。詎被告於肇事後並未下車察看，即逕自
    駕車逃逸，嗣經告訴人記下肇事車輛之車號報警處理因而循
    線查獲，因認被告涉犯刑法第284 條第1 項前段之過失傷害
    罪及同法第185條之4肇事逃逸罪。
二、按犯罪事實應依證據認定之，無證據不得認定犯罪事實；又
    不能證明被告犯罪者，應諭知無罪之判決；刑事訴訟法第15
    4 條第2 項、第301 條第1 項分別定有明文。再者刑事訴訟
    上證明之資料，無論其為直接或間接證據，均須達於通常一
    般之人均不致有所懷疑，而得確信其為真實之程度，始得據
    為有罪之認定，若其關於被告是否犯罪之證明未能達此程度
    ，而有合理懷疑之存在，致使無從形成有罪之確信，根據「
    罪證有疑，利於被告」之證據法則，即不得遽為不利被告之
    認定（參照最高法院76年台上字第4986號判例）。且刑事訴
    訟法第161條已於91年2月8日修正公布，其第1項規定：檢察
    官就被告犯罪事實，應負舉證責任，並指出證明之方法。因
    此，檢察官對於起訴之犯罪事實，應負提出證據及說服之實
    質舉證責任。倘其所提出之證據，不足為被告有罪之積極證
    明，或其指出證明之方法，無從說服法院以形成被告有罪之
    心證，基於無罪推定之原則，自應為被告無罪判決之諭知（
    參照最高法院92年台上字第128號判例）。
三、公訴人認被告涉犯上揭罪嫌無非係以：告訴人即證人戊○○
    、吳黃秀蘭及乙○○於偵查中之證述及道路交通事故現場圖
    、道路交通事故調查報告表(一)(二)、交通事故談話紀錄表及乃
    榮醫院診斷證明書等資料為論據。訊據被告固坦承系爭貨車
    為其所有，且伊平日有使用該貨車，然堅決否認有何過失傷
    害及肇事逃逸之犯行，辯稱：案發當日，伊根本沒有駕駛系
    爭貨車經過該肇事路段，當時伊在橋頭住處，伊平日使用系
    爭貨車之時間係每天早上7 時30分至9 時30分，伊會駕駛系
    爭貨車替證人吳黃秀蘭送貨至高雄縣大社鄉，約於早上9 時
    30分以後，伊即開另部自小客車返回橋頭，系爭貨車都停放
    在證人吳黃秀蘭左營住處等語（見本院95年5 月12日調查筆
    錄，第16頁）
四、經查：
  (一)證人戊○○於94年11月2 日11時30分許，騎乘腳踏車，沿高
    雄市三民區○○○路由西往東方向之慢行道行駛，途經該路
    段7 號前，遭同方向由後方駛來之系爭貨車之右側車身擦撞
    其腳踏車左側把手，使證人戊○○人車倒地，並受有左肘、
    左前臂、左下膝、左外踝多處挫擦傷等傷害，且當時系爭貨
    車之駕駛，並未下車察看證人戊○○傷勢，即逕自駕車逃逸
    ，戊○○隨即起身記下肇事車輛之車號並報警處理等情，業
    據證人戊○○於警詢、偵訊及本院審理時證述明確（見警詢
    筆錄第6 頁、偵訊筆錄第5 頁及本院卷第35-39 頁），且有
    道路交通事故現場圖、道路交通事故調查報告表(一)(二)、高雄
    市政府警察局交通大隊交通事故談話紀錄表各1 紙、乃榮醫
    院診斷證明書、高雄市政府警察局三民第一分局十全派出所
    車禍處理紀錄簿及現場照片19張等資料附卷可稽。而依上開
    交通事故談話紀錄表，證人戊○○於員警到現場時，即明確
    告知員警肇事車輛之車牌號碼為YZ-1141 號、車型為藍色自
    小貨車，而觀之系爭貨車之照片（附於警卷第26-30 頁），
    車型確為自小貨車，且顏色為藍色，與證人戊○○證述肇事
    車輛之特徵相符。佐以證人戊○○於本院審理時證稱：「（
    車禍發生前你是否認識被告？）不認識」、「（車禍發生前
    你是否看過這台小貨車？）沒有」等語（見本院95年6 月1
    日審判筆錄，第35頁），既然證人戊○○於案發前未曾見過
    系爭貨車，也不認識被告，則證人戊○○不可能故意編撰係
    被告所有之系爭貨車與之發生車禍事故始然。又被告於本院
    審理時自承系爭貨車之車牌是監理所發的，不是偽造或變造
    的等語（見本院卷第89頁），足認證人戊○○上開證詞，應
    堪採信。故此，證人戊○○確於前揭時地，遭系爭貨車擦撞
    ，導致其受有上開傷害，且系爭貨車肇事後立即逃逸等情，
    堪信為真實。
  (二)系爭貨車雖為被告所有，然系爭貨車除被告使用外，證人乙○○（稱被告為姪女婿）、余南璋（乙○○之子）亦曾駕駛
    過系爭貨車等情，亦經證人乙○○、余南璋、甲○○（乙○○之子）及嚴國秀（稱被告為姊夫）於警詢、偵訊或本院審
    理時證述明確。證人乙○○於警詢時證稱：「（據丁○○表
    示你有使用ＹＺ-1141 號自小貨車是否實在？）有的」等語
    （見警卷第4 頁）；其於偵訊時證稱「（94年11月2 日早上
    11點半有無開車號ＹＺ-1141 號自小貨車？）日期我忘記了
    。但如果有跟他借車都是下午3 點以後才開出去）」等語（
    見偵卷第6 頁）；其於本院審理時證稱：「（ＹＺ-1141 號
    自小貨車，余南璋是否有在使用？）有，他會用來送貨。」
    、「（你借這台貨車幾次？）3 次，都是在案發之前，而且
    我也很久沒有開該部貨車。」、「（你於檢察官面前說，你
    如果有借貨車都是在下午3 時過後是否實在？）實在」等語
    （見本院95年6 月22日審判筆錄第83頁）。證人余南璋於本
    院審理時證稱：「（該輛貨車除了你以外還有何人開過？）
    我及被告平常有在使用，我弟弟甲○○沒有用過，我父親乙○○只有在案發之前開過該台貨車幾次去釣魚，之後就沒有
    使用」等語（同上開審判筆錄，第70頁）。證人甲○○於本
    院審理證稱：「（余南璋是否使用過該部自小貨車？）是，
    他要送我們家及阿姨家的貨」等語（同上開審判筆錄第91
    頁）。證人嚴國秀於本院審理時證稱：「（該部自小貨車平
    常是哪一些人在使用？）就被告及余南璋」、「（余南璋是
    否有經常借車？）經常，幾乎天天，最多不會超過2 天就來
    借車」等語（同上開審判筆錄，第73頁、第75頁）。是依上
    開證人之證詞，被告、乙○○及余南璋均曾駕駛過系爭貨車
    ，且被告與余南璋幾乎每天使用系爭貨車送貨，即被告並非
    駕駛系爭貨車之唯一人選，故此，案發當時是否系爭貨車即
    是被告駕駛，尚有可疑。
  (三)公訴人以證人吳黃秀蘭（被告之岳母）及乙○○之證詞認定
    案發當時應係被告駕駛系爭貨車。然證人乙○○於偵訊時僅
    證稱伊向被告借系爭貨車都係於下午3 點以後等語，然此無
    法推論案發當時係被告駕駛系爭貨車。而證人吳黃秀蘭於偵
    訊時係證稱：系爭貨車平日停放在其位於高雄市左營區○○○路177 巷15號住處，而被告使用系爭貨車送貨之時間為早
    上，而94年11月2 日當日並無其他人借用該系爭貨車等語（
    見偵卷第28頁及第33頁）。依證人吳黃秀蘭之證詞，亦僅能
    證明被告平日有使用系爭貨車送貨，亦無法遽以認定被告即
    為肇事者。此外，證人余南璋於本院審理時亦證稱：案發當
    日伊有駕駛系爭貨車送貨等語（同上開審判筆錄第67頁），
    足認證人吳黃秀蘭證稱案發當日無他人使用系爭貨車等語，
    與事實不符。準此，證人吳黃秀蘭及乙○○之上開證詞，均
    無法證明案發當時確實係被告駕駛系爭貨車。
  (四)再者，證人戊○○於本院審理時亦證稱：車禍發生當時伊沒
    有看到駕駛人為何人及當時共有幾人在車上等語（見本院95
    年6 月1 日審判筆錄第35頁及95年6 月22日審判筆錄第78頁
    ）。準此，證人戊○○之上開證詞亦僅能證明肇事車輛之車
    號係ＹＺ- 1141號，要難以此認定被告為案發當時之駕駛人
    。佐以，證人嚴國秀及吳黃秀蘭證稱：被告約於每日早上7
    點多，駕駛系爭貨車至高雄縣大社鄉送貨，約於早上8 點30
    分即會回到左營吳黃秀蘭住處，並將系爭貨車停放在左營住
    處之車庫後，即駕駛自小客車或機車送小孩上學，嗣後即駕
    駛自小客車返回高雄縣橋頭鄉○○路92之21號其母親己○○
    住處休息，直至晚上10點才會駕車返回左營等語（見本院95
    年6 月22日審判筆錄第74頁、偵卷第28頁），與證人己○○
    於本院審理時證稱被告約於每日早上10點駕駛自小客車返回
    高雄縣橋頭鄉其住處等語情節相符（見本院95年6 月1 日審
    判筆錄，第42頁）。益徵被告前開辯解，應非虛佞不實。是
    以，依證人吳黃秀蘭及嚴國秀之證詞，被告平日駕駛系爭貨
    車之路線係往返高雄市左營與高雄縣大社鄉，且駕駛系爭貨
    車時間為早上7 點至9 點左右，與本件案發地點高雄市三民
    區○○○路及案發時間（早上11點30分）均不吻合。綜上，
    本件依卷存證據及交互詰問之結果，無法確切證明被告即為
    肇事之人，自無從率與推認被告涉有何過失傷害或肇事逃逸
    之罪嫌。
五、綜上查證，公訴人認被告涉犯前揭罪行，所為之舉證尚未能
    達通常一般之人均不致有所懷疑，而得確信其為真實之程度
    ，而有合理懷疑之存在，依據「罪證有疑，利於被告」之證
    據法則，即不得遽為不利被告之認定；則公訴人所提出之證
    據，不足為被告有罪之積極證明，其指出證明之方法，亦無
    從說服法院以形成被告有罪之心證，揆諸前揭說明，本院自
    應為被告無罪之諭知。
六、證人余南璋於本院審理時坦承伊平時送貨之路線（自高雄市
    左營哈囉市場出發，途經博愛路、十全路、民族路及光華路
    ，見本院卷第70頁）與本件案發地點較有地緣關係，且依證
    人嚴國秀之證詞，證人余南璋大多於每日10點30分左右使用
    系爭貨車送貨等語（見本院卷第74頁及第76頁），亦與本件
    案發時間較為相近，是本院懷疑本案真正肇事者應係證人余
    南璋，依刑事訴訟法第241 條規定：「公務員因執行職務知
    有犯罪嫌疑者，應為告發」，本院將向台灣高雄地方法院檢
    察署告發證人余南璋涉嫌過失傷害及肇事逃逸罪嫌，附此敘
    明。
據上論斷，應依刑事訴訟法第301條第1項前段，判決如主文。
本案經檢察官丙○○到庭執行職務。
中    華    民    國    95    年    6     月    30    日
                  交通法庭    審判長法  官  孫啟強
                                    法  官  蔡川富
                                    法  官  張茹棻
以上正本證明與原本無異。
如不服本判決，應於送達後10日內，向本院提出上訴狀。
中    華    民    國    95    年    6     月    30    日
                                    書記官  陳惠玲


司法院資訊處製作；財團法人民間司法改革基金會備份。
